臺灣高雄地方法院民事判決　　　　　　　95年度訴字第3543號
原　　　告　豐宜實業股份有限公司
法定代理人　丁○○
訴訟代理人　丙○○
被　　　告　乙○○即平安煤氣行.
訴訟代理人　甲○○
上當事人間給付貨款等事件，本院於民國96年1月4日言詞辯論終
結，判決如下：
    主  文
被告應給付原告新臺幣伍拾參萬貳仟捌佰參拾肆元，及自民國九
十五年九月二日起至清償日止，按年息百分之五計算之利息。
訴訟費用由被告負擔。
    事實及理由
壹、程序方面：
    按訴狀送達後，原告不得將原訴變更或追加他訴，但擴張或
    減縮應受判決事項之聲明者，不在此限，民事訴訟法第255
    條第1 項第3 款定有明文。本件原告起訴時係請求被告應給
    付原告新臺幣（下同）537,800 元及自民國95年8 月3 日起
    至清償日止，按年息5%計算之利息，嗣於本院言詞辯論時，
    變更為被告應給付原告532,834 元及自支付命令聲請狀繕本
    送達翌日起至清償日止，按年息5%計算之利息（本院卷第29
    、47頁），係屬減縮應受判決事項之聲明，核與前揭規定相
    符，自應准之。
貳、實體方面：
一、原告主張：
  (一)被告獨資經營之平安煤氣行自民國90年11月間起至91年3 月
    間止，陸續向伊購買煤氣共計1,154,424 元，此期間被告固
    曾以支票支付貨款，惟部分支票因存款不足而遭退票，兩造
    於91年3 月10日核對帳目結果，被告尚積欠貨款947,834 元
    ，兩造乃約定被告於91年5 月31日先償還2 萬元，餘款自91
    年8 月起，按月清償1 萬元至全部清償完畢止。詎被告於94
    年12月起即未如期償還，視為全部到期，經原告催討後，被
    告雖於95年2 月8 日、95年4 月17日、95年10月14日各給付
    5,000 元，惟嗣後仍未依約還款，現尚欠原告53 2,834元。
    為此，爰依兩造間買賣之法律關係提起本訴，求為判決：被
    告應給付原告532,834 元及自支付命令聲請狀繕本送達翌日
    起至清償日止，按年息5%計算之利息等語。
  (二)對被告抗辯之陳述：兩造固曾約定由被告向伊提供儲存場所
    供被告永久儲存煤氣，及向高雄縣政府申請液化石油器容器
    儲存室證明書（下簡稱儲存證明）供被告使用，惟原告所交
    付之價金非65萬元，而係當時之行情價30至40萬元左右，且
    兩造並未約定註銷該儲存證明時，伊需返還該價金等語。
二、被告則以：伊雖積欠原告532,834 元之貨款未償還，然兩造
    曾於89年間約定，由原告提供煤氣儲存場所，供伊永久儲存
    瓦斯及向高雄縣政府申請液化石油器容器儲存室證明書供伊
    使用，價金為65萬元，待註銷該儲存證明時，原告即需返還
    65萬元，現伊要註銷該儲存證明，並以原告應返還之65萬元
    價金抵銷上開所積欠之貨款等語，資為抗辯。並聲明：原告
    之訴駁回；訴訟費用由原告負擔。
三、兩造不爭執事項：
  (一)被告乙○○即平安煤氣行自民國90年11月月起至91年3 月間
    止，陸續向原告購買煤氣共計1,154,424 元，此期間被告曾
    支付部份煤氣款項，有銷貨帳款月計表、支票及退票理由單
    影本各1份在卷可憑（見本院卷第33至38頁）。
  (二)兩造於91年3 月10日核對帳目，被告尚積欠原告947,834 元
    ，兩造並約定被告於91年5 月31日償還2 萬元，餘款自91年
    8 月起，按月清償1 萬元至清償完畢為止。惟被告於94年12
    月起即未還款，經原告催討後，被告又於95年2 月8 日、95
    年4 月17日、95年10月14日各付5,000 元給原告，現尚欠原
    告532,834 元，有存證信函、對帳單、積欠明細附卷可佐（
    見本院卷第5 、39、42頁）
  (三)被告曾於89年間與原告約定由原告提供儲存場所，供被告永
    存放瓦斯，及向高雄縣政府申請儲存證明，嗣經高雄縣政府
    於91年10月31日核發液化石油器容器儲存室證明書，且該儲
    存證明現仍未被註銷，有高雄縣政府91年10月31日府消預字
    第0910172967號液化石油氣容器儲存室證明書影本存卷可參
    （見本院卷第48頁）。
四、本件之爭點闕於原告可否向被告請求給付買賣煤氣之價金？
    被告可否為抵銷之抗辯？茲敘述如下：
  (一)原告可否向被告請求給付買賣煤氣之價金？
    按「稱買賣者，謂當事人約定一方移轉財產權於他方，他方
    支付價金之契約。」，民法第345 條第1 項定有明文。本件
    原告主張與被告尚積欠伊煤氣貨款532,834 元未為給付乙節
    ，業據原告提出銷貨帳款月計表、支票及退票理由單、對帳
    單、積欠明細等影本各1 份為證（見本院卷第33至42頁），
    並為被告所不爭執，是本院依調查證據之結果，堪信原告之
    主張為真正，原告依據買賣之法律關係請求被告應給付532,
    834 元，及自支付命令聲請狀繕本送達翌日即95年9 月2 日
    起至清償日止，按週年利率5%計算之利息，自為有理由。
  (二)被告可否為抵銷抗辯？
    1.按當事人主張有利於己之事實者，就其事實有舉證之責任
      ，民事訴訟法第277 條前段定有明文。又按2 人互負債務
      ，而其給付種類相同，並均屆清償期者，各得以其債務，
      與他方之債務，互為抵銷。但依債之性質不能抵銷或依當
      事人之特約不得抵銷者，不在此限；民法第334 條第1 項
      亦有明文。
    2.本件被告固辯稱兩造有約定上開儲存證明被註銷時，原告
      應返還65萬元價金，伊欲註銷上開儲存證明，自得以此65
      萬元之價金與前開貨款債務抵銷云云；惟原告對於被告曾
      支付30萬至40萬元之價金向伊購買儲存證明乙節，固不爭
      執，然指稱被告可永久使用儲存場所，且依據以前法令之
      規定，必須有儲存證明方可經營煤氣行等語，並否認兩造
      未約定該儲存證明遭註銷時，原告須返還價金乙節。而被
      告既自承其可永久使用且曾使用原告提供之儲存場所放置
      瓦斯等情（參本院卷第47頁），可見被告購買上開儲存證
      明，確係為放置瓦斯及經營煤氣行使用。而原告既否認該
      儲存證明遭註銷時，須返還65萬元價金之約定，則被告即
      應就此有利於己之事實負舉證責任。被告雖稱原告公司之
      會計小姐「阿真」可以證明兩造間有此返還價金之約定，
      然原告否認該公司有會計「阿真」之人，且被告亦未能陳
      明該「阿真」之真實姓名供本院查證，是以，被告辯稱有
      返還65萬元價金之約定，自難信為真實。
    3.又依被告所述，兩造係約定儲存證明遭註銷時，原告應返
      還65萬元之價金，自係以註銷該儲存證明為價金返還之條
      件，而上開儲存證明現仍未被註銷乙節，既為兩造所不爭
      執（見本院卷第51頁），縱若被告辯稱該返還價金之約定
      屬實，然原告返還價金之條件亦未成就，應認未達適於抵
      銷之狀態，被告自不得主張抵銷。
  (三)綜上，被告既未證明兩造間有上開儲存證明被註銷時，原告
    應返還65萬元價金之約定，且上開儲存證明現仍未遭註銷，
    為兩造所不爭執，被告自不得以原告應返還65萬元之價金為
    由主張抵銷。從而，原告依買賣之法律關係請求被告給付53
    2, 834元，及自起訴狀繕本送達翌日即95年9 月2 日起至清
    償日止，按週年利率5%計算之利息為有理由，依法自應予以
    准許。
五、本件判決之基礎已臻明確，兩造其餘攻擊防禦方法及舉證，
    核與判決無影響，爰不另一一論述，併此敘明。
六、據上論結，本件原告之訴為有理由，合依民事訴訟法第78條
    ，判決如主文。
中　　華　　民　　國　　96　　年　　1 　　月　　18　　日
                  民事第一庭法　官　廖純卿
正本係照原本作成。
如不服本判決，應於送達後20日內，向本院提出上訴狀並表明上
訴理由，如於本判決宣示後送達前提起上訴者，應於判決送達後
10日內補提上訴理由書（須附繕本）。
中　　華　　民　　國　　96　　年　　1 　　月　　18　　日
                                書記官　李明罐
